臺灣桃園地方法院刑事判決　　　　　　　94年度訴字第1042號
公　訴　人　臺灣桃園地方法院檢察署檢察官
被　　　告　丁○○
選任辯護人　趙元昊律師
上列被告因貪污案件，經檢察官提起公訴（92年度偵字第12791
號、93年度偵字第2306號），被告丁○○於準備程序中就被訴事
實為有罪之陳述，經本院合議庭裁定由受命法官獨任行簡式審判
程序，茲判決如下：
    主  文
丁○○共同連續不具依據法令從事公務之人員，或受公務機關委
託承辦公務之人之身分，對於依據法令從事公務之人員，關於違
背職務之行為，交付賄賂，處有期徒刑陸月。褫奪公權年。
    事  實
一、甲○○係臺灣臺北監獄（下稱臺北監獄）替代役男，為依據
    法令從事公務之人員，乙○○、丁○○、戊○○三人於民國
    九十二年一月至三月間均係臺北監獄受刑人，丙○○為丁○○之女友。甲○○、乙○○二人基於對於違背職務之行為，
    期約及收受賄賂之概括犯意聯絡及行為分攤，由甲○○利用
    其擔任受刑人警衛戒護職務之便，於民國九十二年一月底某
    日（九十二年一月二十九日前），在桃園縣龜山鄉臺北監獄
    內，指示乙○○與丁○○洽商，約定由丁○○每二月支付新
    台幣（下同）六千元予甲○○，甲○○即違背臺北監獄查禁
    受刑人使用行動電話之規定，出借其所有之行動電話供丁○○一星期撥打使用一至二次後，丁○○遂與丙○○基於對於
    依據法令從事公務之人員，關於違背職務之行為，交付賄賂
    之概括犯意聯絡，由丁○○指示丙○○於九十二年一月二十
    九日，匯款六千元至甲○○所有之中華郵政股份有限公司臺
    北光復郵局帳戶（局號：0000000號，帳號：000
    0000號）內，甲○○即分別於九十二年二月十二日及同
    月二十日，將其所有之行動電話交由乙○○轉交予丁○○使
    用多次。
二、其後，與丁○○同為臺北監獄受刑人之戊○○，認為丁○○
    所付上述賄賂金額過高，遂於九十二年二月下旬某日，在臺
    北監獄內，與丁○○基於對於依據法令從事公務之人員，關
    於違背職務之行為，行求及交付賄賂之概括犯意聯絡，由戊○○建議丁○○另付費委請甲○○自監獄外為之攜帶行動電
    話入監供其使用，經丁○○同意後，戊○○即出面與乙○○
    洽商，並由乙○○轉知甲○○此事，甲○○及乙○○遂承前
    相同之犯意聯絡及行為分擔，與戊○○、丁○○商定甲○○
    為丁○○攜帶行動電話入監之代價為三萬元，丁○○同意後
    ，遂使用甲○○提供之前開行動電話撥打予同具前開概括犯
    意聯絡及行為分擔之丙○○，指示丙○○購妥行動電話及配
    件後，先於九十二年二月二十一日匯款一萬元至上開甲○○
    之帳戶內作為頭期款，再於九十二年三月初某日，在臺北縣
    萬華火車站內，將行動電話一支、電池三顆、充電器一只、
    行動電話易付卡四張、臺灣大哥大行動電話卡一張等物交予
    甲○○，由甲○○私自將前開物品攜帶入監，並透過乙○○
    轉交予丁○○使用。數日後，丙○○又依丁○○指示，在上
    開火車站內，交付耳機一付及現金一萬元予甲○○，同樣由
    甲○○攜帶該耳機入監，透過乙○○轉交予丁○○，丙○○
    復於九十二年三月十一日，依丁○○指示將尾款一萬元匯至
    上開甲○○之帳戶內，而將前間賄賂款項交付完畢。嗣於九
    十二年四月二日上午某時許，臺北監獄人員在該監內名籍辦
    公室及周圍活動範圍區域實施安全檢查，經己○○在該舍房
    臨時會議室所附蹲坐式廁所上方沖水器內，查獲行動電話一
    支、電池三顆、充電器一只、耳機一只等物，嗣經丁○○向
    己○○坦承前開犯行後，而悉上情（甲○○、乙○○所涉收
    受賄賂犯行及戊○○、丙○○所涉交付賄賂犯行，由本院另
    行審結）。
三、案經法務部調查局桃園縣調查站移送及臺灣桃園地方法院檢
    察署檢察官偵查後起訴。丁○○於準備程序中為有罪之陳述
    ，經本院合議庭裁定由受命法官獨任行簡式審判程序。
    理  由
一、上開時地犯罪事實，業據被告丁○○於調查局訊問中、偵查
    中及本院審理中坦承不諱，核與同案被告戊○○、丙○○二
    人於本院訊問中之供述及同案被告甲○○、乙○○於調查局
    訊問中、偵查中及本院準備程序中之供述相符，並經證人即
    臺北監獄內名籍戒護科人員己○○到庭證述其查獲扣案行動
    電話等物及被告丁○○向其坦承犯行之情節明確，且有被告
    丙○○匯款予甲○○之匯款收據三紙、中華郵政股份有限公
    司儲匯處九十二年五月二日儲字第０四九三號函所附同案被
    告甲○○之郵局帳戶存提詳情表一份、統一發票二紙、法務
    部所屬監獄查禁物品項目表一紙、同案被告丙○○之行動電
    話通聯紀錄及扣案物照片二幀附卷可稽，復有扣案行動電話
    一支、電池三只、充電器一只、耳機一付、黑色包裝袋一只
    及同案共犯甲○○繳交之全部不法所得三萬六千元等物扣案
    可佐，由此足徵被告丁○○前揭任意性自白核與事實相符，
    應可採信。是本案事證明確，被告丁○○所涉犯行洵堪認定
    ，應予依法論科。
二、按犯貪污治罪條例第十一條第一項至第三項之罪而自首者，
    免除其刑；在偵查或審判中自白者，減輕或免除其刑，同條
    第四項就此定有明文。次按自首以對於未發覺之罪投案而受
    裁判為要件，至其方式雖不限於自行投案，即託人代理自首
    或向非偵查機關請其轉送，亦無不可，但須有向該管司法機
    關自承犯罪而受裁判之事實，始生效力，若於犯罪後，僅向
    被害人或非有偵查犯罪職務之公務員陳述自己犯罪之事實，
    而無受裁判之表示，即與自首之條件不符。又刑法第六十二
    條之所謂發覺，係指有偵查犯罪職權之公務員已知悉犯罪事
    實與犯罪之人而言，而所謂知悉，固不以確知其為犯罪之人
    為必要，但必其犯罪事實，確實存在，且為該管公務員所確
    知，始屬相當。此有最高法院五十年度台上字第六五號判例
    意旨、同院七十五年度台上字第一六三四號判例意旨可資參
    照。經查：本案係證人己○○在臺北監獄人員所實施安全檢
    查中查獲前開扣案行動電話等物後，始針對其所管理之人員
    進行個別談話，而於其對被告丁○○為個別談話時，經被告
    丁○○告以前述交付賄賂情節，並經被告丁○○提出自白書
    一份，且證人己○○在對被告丁○○為個別談話前，並未懷
    疑被告丁○○涉及何案件，亦不知道手機來源及何人犯罪等
    情，固據證人己○○於本院審理中到庭陳述明確，惟證人己○○並非刑法第六十二條所指職司偵查犯罪職務之該管公務
    員，是以被告丁○○縱有對證人己○○陳述自己犯罪之事實
    ，亦非屬刑法第六十二條所規定之自首行為；又觀諸被告於
    臺灣臺北監獄所為自白書之內容，均為陳述其與同案被告戊○○、丙○○二人共犯前述交付賄賂犯行之過程，並未敘及
    其欲託由臺灣臺北監獄人員代理自首或請臺灣臺北監獄轉送
    有偵查犯罪權限之該管機關之意，此有臺灣臺北監獄收容人
    自白書四份附卷可參（見臺灣桃園地方法院檢察署九十二年
    度偵字第一二七九一號卷宗第二十二至三十三頁、證人己○○於本院九十四年十月十四日審理中提出之自白書）；至法
    務部調查局桃園縣調查站人員於九十二年四月十一日在臺北
    監獄內訊問被告丁○○時，被告丁○○雖亦自白前述犯行，
    惟因斯時被告丁○○所涉前開犯行，業據有偵查犯罪權限之
    公務人員發覺並進行偵查，是以，被告於該次調查局人員訊
    問中所為供述，性質上僅屬對犯罪事實之自白，仍與刑法第
    六十二條所規定之自首要件有間，故被告丁○○向臺北監獄
    人員坦承本案犯罪事實之行為，尚與自首要件未合，自無法
    據此以免除其刑。
三、查被告丁○○於九十二年一、二月間為臺北監獄之受刑人，
    不具依據法令從事公務之人員，亦非受公務機關委託承辦公
    務之人之身分，故核被告丁○○所為，係犯貪污治罪條例第
    十一條第三項、第一項之交付賄賂罪。被告丁○○期約賄賂
    之低度行為，應為其後交付賄賂之高度行為吸收，不另論罪
    。被告丁○○與同案被告戊○○、丙○○二人間，就本案交
    付賄賂犯行，具有犯意聯絡及行為分擔，應依刑法第二十八
    條規定論以共同正犯。又被告丁○○所為前後二次交付賄賂
    犯行，時間緊接，方法相同，觸犯構成要件相同之罪名，顯
    係基於概括犯意為之，應依刑法第五十六條規定論以一罪，
    並加重其刑。查被告丁○○迭於偵審過程中均坦承其有指示
    同案被告丙○○交付同案被告甲○○所要求之賄款三萬六千
    元，業已自白其交付賄賂之犯行，業如前述，應依貪污治罪
    條例第十一條第四項後段規定，在偵查或審判中自首者，減
    輕其刑；再審酌本案被告丁○○所涉交付賄賂犯行，情節輕
    微，其交付之財物在五萬元以下，應依貪污治罪條例第十二
    條第二項規定，遞減輕其刑，並均先加後減之。審酌被告丁○○因身繫囹圄，欲私下使用行動電話對外與家人聯繫，而
    應允同案被告甲○○、乙○○索賄之要求，並交付賄款三萬
    六千元予同案被告甲○○之行為，所為非是，其手段固有不
    當，然其惡性尚非重大，且斟酌被告犯罪後業已坦承犯行，
    顯知悔悟之態度等一切情狀，爰量處如主文所示之刑，併宣
    告褫奪公權三年，以資懲儆。
四、至扣案行動電話一支、電池三只、充電器一只、耳機一付，
    均為被告丁○○自行購買而得之物，而扣案黑色包裝袋一只
    則為被告丁○○所有用以藏放前開行動電話、電池、充電器
    及耳機等物所使用之包裝物品，均非違禁物，審酌被告丁○○所犯交付賄賂罪係為換取公務員違背職務之行為，是以，
    前揭扣案物並非被告犯本案所得之物，復非供被告犯罪使用
    或預備使用之物，是以，前開扣案物即均無併予沒收之必要
    ，附此敘明。
五、按被告所犯為死刑、無期徒刑、最輕本刑三年以上有期徒刑
    之罪或高等法院管轄第一審案件以外之罪，經被告於準備程
    序就被訴事實為有罪之陳述，經告知簡式審判程序之旨，並
    聽取被告及檢察官之意見後，經本院合議庭依刑事訴訟法第
    二百七十三條之一規定，裁定由受命法官獨任進行簡式審判
    程序審理，併予敘明。
據上論斷，應依刑事訴訟法第二百七十三條之一第一項、第二百
九十九條第一項前段，貪污治罪條例第十一條第一項、第三項、
第四項後段、第十二條第二項、第十七條，刑法第十一條前段、
第二十八條、第五十六條、第三十七條第二項，判決如主文。
本案經檢察官謝雯璣到庭執行職務。
中　　華　　民　　國　　94　　年　　10　　月　　28　　日
                  刑事第九庭  法  官  胡芷瑜
以上正本證明與原本無異。
如不服本判決，應於判決送達後十日內向本院提出上訴狀（應附
繕本），上訴於臺灣高等法院。
                              書記官  李珈慧
中　　華　　民　　國　　94　　年　　10　　月　　28　　日
附錄論罪科刑依據之法條：
貪污治罪條例第十一條
對於第二條人員，關於違背職務之行為，行求、期約或交付賄賂
或其他不正利益者，處一年以上七年以下有期徒刑，得併科新臺
幣3 百萬元以下罰金。
對於外國、大陸地區、香港或澳門之公務員，就跨區貿易、投資
或其他商業活動有關事項，為前項行為者，處五年以下有期徒刑
或科新臺幣一 百萬元以下罰金。
不具第二條人員之身分而犯前二項之罪者，亦同。
犯前三項之罪而自首者，免除其刑；在偵查或審判中自白者，減
輕或免除其刑。
在中華民國領域外犯第一項、第二項之罪者，不問犯罪地之法律
有無處罰規定，均依本條例處罰。
